【裁判字號】    99,監宣,44
【裁判日期】    991019
【裁判案由】    監護宣告事件
【裁判全文】
臺灣基隆地方法院民事裁定              99年度監宣字第44號
聲  請  人  乙○○
相對人即受  甲○○
輔助宣告人            32號之.
利害關係人  丙○○
上列聲請人聲請監護宣告事件，本院裁定如下：
    主    文
宣告甲○○（民國○○年○月○○日生、國民身分證號碼：Ｚ00000000
0號）為受輔助宣告之人。
選定乙○○（民國○○年○月○日生、國民身分證號碼：Ｚ000000000
號）為受輔助宣告之人之輔助人。
指定丙○○（民國○○年○○月○○日生、國民身分證號碼：Ｚ0000000
00號）為會同開具財產清冊之人。
聲請費用新臺幣壹仟元由受輔助宣告之人負擔。
    理    由
一、聲請意旨略以：聲請人乙○○為相對人甲○○之胞兄，因甲○○自民國98年1月24日起中風，經就醫診治仍不見起色，
    業已精神障礙、心智缺陷，致不能為意思表示或受意思表示
    ，有診斷證明書可證，為此聲請對其為監護之宣告等語。
二、按對於因精神障礙或其他心智缺陷，致其為意思表示或受意
    思表示，或辨識其意思表示效果之能力，顯有不足者，法院
    得因本人、配偶、四親等內之親屬、最近一年有同居事實之
    其他親屬、檢察官、主管機關或社會福利機構之聲請，為輔
    助之宣告。又法院為監護之宣告時，應依職權就配偶、四親
    等內之親屬、最近1年有同居事實之其他親屬、主管機關、
    社會福利機構或其他適當之人選定1人或數人為監護人，並
    同時指定會同開具財產清冊之人；另法院選定監護人時，應
    依受監護宣告之人之最佳利益，優先考量受監護宣告之人之
    意見，審酌一切情狀，並注意下列事項：一、受監護宣告之
    人之身心狀態與生活及財產狀況。二、受監護宣告之人與其
    配偶、子女或其他共同生活之人間之情感狀況。三、監護人
    之職業、經歷、意見及其與受監護宣告之人之利害關係。四
    、法人為監護人時，其事業之種類與內容，法人及其代表人
    與受監護宣告之人之利害關係，民法第15條之1第1項、第11
    11條第1項及第1111之1條分別定有明文。又法院對於監護之
    聲請，認為未達民法第14條第1項之程度，而有輔助宣告之
    原因者，得依聲請或依職權以裁定為輔助之宣告，民事訴訟
    法第624條之3第1項亦有明定。
三、經查：
    相對人甲○○於本院在鑑定人即長庚醫療財團法人基隆長庚
    紀念醫院（下稱基隆長庚醫院）陳枻志醫師前訊問時，尚能
    清楚表示其妻之名字（參見本院99年8月16日訊問筆錄）。
    而其精神狀態經基隆長庚醫院鑑定結果，略以：「車員在1
    年前曾有輕微腦部中風，經治療後，日常生活起居能獨力完
    成，亦可外出活動及有社交互動，但車員於今年5月再次腦
    部中風，導致腦部嚴重受損，語言表達功能及記憶力明顯減
    退，無法工作，上述病情持續至今，未有明顯改善。其日常
    生活自理能力減退、品質不佳，經濟活動能力明顯缺損，語
    言表達能力減退，社會互動有障礙，若以目前認知功能及生
    活適應功能水準作為研判基礎，張員之臨床失智症量表評分
    【CDR】達一分，屬輕度失智狀態。綜合上述，車員之過去
    生活史、疾病史、身體檢查及精神狀態檢查結果，本院認為
    目前張員因「輕度失智症」致其為意思表示、受意思表示和
    辨識其意思表示效果之能力已達顯有不足之程度」，此有基
    隆長庚醫院99年9月3日99長庚院基法字第146號函附之精神
    鑑定報告書1件在卷可按。綜合上情，足認甲○○因精神障
    礙或其他心智缺陷，致其為意思表示或受意思表示，或辨識
    其意思表示效果之能力，顯有不足，準此，相對人之精神或
    心智狀況，雖未達監護宣告之程度，本院自得依民法第15
    條之1第1項、民事訴訟法第624條之3第1項規定，對相對人
    為輔助之宣告。
四、次按受輔助宣告之人，應置輔助人；輔助人及有關輔助之職
    務，準用第1095條、第1096條、第1098條第2項、第1100條
    、第1102條、第1103條第2項、第1104條、第1106條、第110
    6條之1、第1109條、第1111條至第1111條之2、第1112 條之
    1及第1112條之2之規定；法院為監護之宣告時，應依職權就
    配偶、四親等內之親屬、最近一年有同居事實之其他親屬、
    主管機關、社會福利機構或其他適當之人選定一人或數人為
    監護人，並同時指定會同開具財產清冊之人；法院選定監護
    人時，應依受監護宣告之人之最佳利益，優先考量受監護宣
    告之人之意見，審酌一切情狀，並注意下列事項：一、受監
    護宣告之人之身心狀態與生活及財產狀況。二、受監護宣告
    之人與其配偶、子女或其他共同生活之人間之情感狀況。三
    、監護人之職業、經歷、意見及其與受監護宣告之人之利害
    關係。四、法人為監護人時，其事業之種類與內容，法人及
    其代表人與受監護宣告之人之利害關係，民法第1113條之1
    、第1111條第1項、第1111條之1分別定有明文。查聲請人為
    受輔助宣告人甲○○之兄，有戶籍謄本附卷可參，且經受輔
    助宣告人最近親屬即配偶劉芬葉、兄弟姊妹林車文仙、王車
    雅先、丙○○等人均同意由乙○○擔任甲○○之輔助人，有
    同意書1份附卷可參，且有基隆市政府99年8月2日基府社長
    貳字第0990166893號函覆之基隆市政府監護權訪視評估報告
    1 份在卷可按。茲本院參酌前揭各節，認由乙○○任輔助人
    ，最能符合受輔助宣告之人之最佳利益，爰選定乙○○為輔
    助人。又受輔助宣告人之配偶、兄弟姊妹等人，均同意由受
    輔助宣告人之妹即丙○○為會同開具財產清冊之人，有同意
    書1份在卷可查，故指定利害關係人丙○○為會同開具財產
    清冊之人。
五、依民事訴訟法第624條之1第3項、第608條第1項，裁定如主
    文。
中    華    民    國    99    年    10    月    19    日
                   家事法庭     法  官  鄭培麗
正本係照原本作成。
如不服本裁定關於選定監護人及指定會同開具財產清冊之人部分
，應於送達後10日內，向本院提出抗告狀，並繳納抗告費新台幣
1,000 元；關於輔助宣告之部分，不得抗告。
中    華    民    國    99    年    10    月    19    日
                                書記官  湯惠芳

司法院資訊處製作；財團法人民間司法改革基金會備份。
